臺灣臺中地方法院民事判決　　　　　　 100年度訴字第2326號
原　　　告　臺灣銀行股份有限公司
法定代理人　張明道
訴訟代理人　陳清松
複代理人　　施至容
被　　　告　國有財產局臺灣中區辦事處即詹文進之遺產管理人
法定代理人　廖蘇隆
訴訟代理人　李欣怡
　　　　　　傅姬禎
上列當事人間請求清償債務事件，本院於民國100 年11月9 日言
詞辯論終結，判決如下：
    主      文
被告以管理詹文進遺產範圍內應給付原告新臺幣壹佰肆拾捌萬肆
仟陸佰肆拾元及如附表所示之利息及違約金。
訴訟費用新臺幣壹萬伍仟柒佰伍拾壹元由被告負擔。
    事實及理由
壹、程序部分
    按不變更訴訟標的，而補充或更正事實上或法律上之陳述者
    ，非為訴之變更或追加。民事訴訟法第256 條定有明文。查
    原告先於民國100 年10月19日言詞辯論期日當庭以言詞將支
    付命令狀之請求標的二更正為「訴訟費用由被告負擔」（當
    日言詞辯論筆錄第2 頁），復於同年11月9 日言詞辯論期日
    當庭以言詞將100 年10月21日民事聲請狀訴之聲明關於「債
    務人」部分均更正為「被告」，「聲請人」部分均更正為「
    原告」（當日言詞辯論筆錄第1 頁），核屬不變更訴訟標的
    ，而更正法律上之陳述；又於100 年10月21日以民事聲請狀
    更正民事支付命聲請狀之部分事實，核屬更正事實上之陳述
    ，均應予准許。
貳、實體部分：
一、原告起訴主張：
（一）債務人詹文進與訴外人廖慶成於95年2 月21日簽訂不動產
      買賣契約書，由債務人詹文進於95年3 月9 日向原告申請
      新臺幣（下同）160 萬元之消費者貸款，為便利借款還款
      事宜，債務人詹文進並於95年3 月16日至原告處開立活期
      儲蓄存款帳戶（帳號000000000000號），於開戶時留存影
      像及簽章檔案，並於同日辦理抵押權設定簽訂其他約定事
      項，由債務人詹文進於同年3 月20日以其所有之不動產設
      定第一順位最高限額抵押權192 萬元予原告，再經原告於
      95 年3月24日辦理對保後，於同年3 月31日簽立放款借據
      （下稱系爭放款借據），同日並撥款160 萬元入債務人詹
      文進之上開帳戶。依系爭放款借據之約定，借款期限自95
      年3 月31日起至115 年3 月31日止，計20年，每個月為1
      期，前1 年按月付息，第2 年期分228 期，按月平均攤還
      本息。之後，債務人詹文進於98年2 月6 日簽訂增補約據
      ，約定增加寬限期2 年，期間自98年1 月31日起至100 年
      1 月31日止。另依系爭放款借據第3 條第2 款、第4 條之
      約定，如債務視為全部到期並轉列催收款項時，借款利率
      以定儲利率指數年率（按98年12月21日時為0.988 ％），
      加個別加碼年率0.912 ％（第3 年起），再加年率1 ％固
      定計算，合計2.9 ％計算利息、遲延利息及違約金。
（二）詎債務人詹文進自99年4 月30日起即未依約清償，尚結欠
      貸款本金1,484,643 元及如附表所示之利息及違約金未清
      償。依系爭放款借據第7 條之約定，借款人已喪失期限利
      益，全部債務視為到期，原告並於99年9 月30日轉列為催
      收款項。而債務人詹文進已於99年1 月18日死亡，經本院
      以99年度司財管字第115 號裁定選任被告為其遺產管理人
      。爰依消費借貸之法律關係，請求被告給付如主文第1 項
      所示之金額。
（三）並聲明：如主文第1項所示。
二、被告答辯略以：
（一）無法審認系爭放款借據上之簽名是否為債務人詹文進所簽
      ，請求法院審認本件借款文件是否由債務人詹文進親自辦
      理。另被告亦不確定債務人詹文進所積欠之債務，是否如
      原告聲明所載。
（二）並聲明：原告之訴駁回。
三、得心證之理由：
（一）原告主張之上開事實，業據其提出與所述相符之不動產買
      賣契約書、消費者貸款申請書暨約定事項、綜合存款印鑑
      卡簽章欄圖像檔、其他約定事項（消費者貸款專用）、抵
      押權設定契約書暨他項權利證明書、放款借據（消費者貸
      款專用）、增補約據、臺灣銀行收款項帳（Ａ）等件（均
      影本）為證，並經本院核閱卷附影本與原本無誤，被告對
      於上開各書證原本亦表示無意見；另有債務人詹文進國民
      身分證、開戶影像列印資料、存摺存款歷史明細查詢、利
      率資料、小額貸款全部查詢、本院99年度司財管字第115
      號民事裁定暨確定證明書（均影本）附卷可稽。而經本院
      就債務人詹文進之國民身分證上照片與開戶影像相互比對
      結果，堪認係同一人；且前述不動產買賣契約書、消費者
      貸款申請書暨約定事項、其他約定事項（消費者貸款專用
      ）、抵押權設定契約書、放款借據（消費者貸款專用）、
      增補約據上之「詹文進」簽名或印文，又核與債務人詹文
      進在原告開設帳戶之綜合存款印鑑卡簽章欄內之簽名及印
      文一致；再參以債務人詹文進尚有以自己名下之不動產為
      原告設定最高限額抵押權192 萬元，綜上種種，堪認本件
      借款確係債務人詹文進所借貸，應臻明確。從而，原告之
      主張，洵屬有據，堪信為真。
（二）按消費借貸者，謂當事人一方移轉金錢或其他代替物之所
      有權於他方，而約定他方以種類、品質、數量相同之物返
      還之契約，民法第474 條第1 項定有明文。又按「遺產管
      理人之職務如左：…四、清償債權或交付遺贈物。」，民
      法第1179條第1 項第4 款定有明文。查債務人詹文進向原
      告借款，既未依約清償，借款視為全部到期，且被告經本
      院裁定選任為債務人詹文進之遺產管理人，原告自得訴請
      被告基於遺產管理人之地位負清償責任。從而，原告依消
      費借貸之法律關係，請求被告以管理詹文進遺產範圍內應
      給付原告1,484,643 元及如附表所示之利息及違約金，為
      有理由，應予准許。
四、本件訴訟費用額確定為15,751元，由敗訴之被告負擔。
五、結論：本件原告之訴為有理由，依民事訴訟法第78條，判決
    如主文。
中    華    民    國    100   年    11    月    23    日
                  民事第一庭  法  官  莊嘉蕙
以上為正本係照原本作成。
如對本判決上訴，須於判決送達後20日內向本院提出上訴狀（須
附繕本）。如委任律師提起上訴者，應一併繳納上訴審裁判費。
中    華    民    國    100   年    11    月    23    日
                              書記官  吳詩琳
附表：
┌───────┬───────────┬────────────────┐
│本金（新臺幣）│    利      息        │違    約    金                  │
├───────┼───────────┼────────────────┤
│1,484,643元   │自99年4 月30日起至清償│自99年5 月31日起至清償日止，其逾│
│              │日止，按年息2.9%計算  │期在六個月之內者，按年息2.9%之百│
│              │                      │分之十計算，逾期在六個月之後者，│
│              │                      │按年息2.9%之百分之二十計算      │
└───────┴───────────┴────────────────┘